【裁判字號】    97,訴緝,28
【裁判日期】    971029
【裁判案由】    偽造文書等
【裁判全文】
臺灣臺中地方法院刑事判決              97年度訴緝字第28號
公  訴  人  臺灣臺中地方法院檢察署檢察官
被      告  庚○○
上列被告因偽造文書等案件，經檢察官提起公訴（92年度偵緝字
第492號），本院判決如下：
    主    文
庚○○連續意圖為自己不法之所有，而侵占對於業務上所持有之
物，累犯，處有期徒刑壹年貳月；又連續行使偽造私文書，足以
生損害於他人，累犯，處有期徒刑壹年，如附表所示偽造之簽名
、指印，均沒收。主刑部分應執行有期徒刑貳年。
    犯罪事實
一、庚○○（原名劉啟明，於民國90年4月2日改名為庚○○）前
    因犯侵占罪，經本院判處有期徒刑5月確定；又因犯軍法逃
    亡罪，經陸軍第十軍團司令部判處有期徒刑1年10月確定。
    上開二罪經裁定應執行有期徒刑2年，經送監執行，於民國
    89年9月2日因縮短刑期假釋出監，於90年1月24日保護管束
    期滿執行完畢。猶不知悔改，為下列犯行：(1)庚○○於90年
    4月間，因從事代辦行動電話門號之業務，而透過同居女友
    丁○○之引介，在雲林縣莿桐鄉○○村○○路9之2號處，向
    己○○、甲○○、丙○○招攬申辦行動電話門號，其中己○○、甲○○實際上各只要申辦一個行動電話門號使用，而丙○○實際上則無申辦行動電話使用之需求，惟渠等三人為配
    合庚○○做業績，乃同意各申辦多個行動電話門號，惟該等
    行動電話門號卡核發後，除由己○○、甲○○各挑選一個門
    號使用外，其餘均應退回各該核發門號卡之電信公司。己○○因而於97年4月17日申辦0000000000、0000000000、00000
    00000、0000000000、0000000000等台灣大哥大股份有限公
    司（下稱台灣大哥大公司）行動電話門號，及0000000000、
    0000000000、0000000000等遠傳電信股份有限公司（下稱遠
    傳公司）行動電話門號，又於90年5月30日、31日各申辦000
    0000000、0000000000等和信電訊股份有限公司（下稱和信
    公司）行動電話門號；甲○○因而於90年4月28日申辦00000
    00000、0000000000、0000000000、0000000000、000000000
    0等台灣大哥大公司行動電話門號，又於90年5月29日申辦00
    00000000，於90年5月30日申辦0000000000、於90年5月31日
    0000000000，於90年6月1日申辦0000000000等和信公司行動
    電話門號；丙○○因而於90年4月30日申辦0000000000、000
    0000000、0000000000、0000000000、0000000000等台灣大
    哥大公司行動電話門號。庚○○於90年4月17日至同年6月1
    日間陸續領得上開代辦之行動電話門號卡後，僅將0000000
    000行動電話門號卡交付己○○使用，餘均未依約交付申辦
    人使用或退回各該核發門號卡之電信公司，而意圖為自己不
    法之所有，基於侵占之概括犯意，將上開己○○、甲○○、
    丙○○所申辦之行動電話門號卡（0000000000除外），連續
    侵占入己。又庚○○明知其所侵占之前開行動電話門號卡係
    他人所有，未經授權或同意，不得使用通信，竟基於意圖為
    自己不法利益之概括犯意，連續使用該等行動電話門號卡，
    而以無線方式盜用他人電信設備通信，獲得免費通信之利益
    （各門號使用費用金額為：0000000000話費新台幣〈下同〉
    760元、0000000000話費760元、0000000000話費6650元、00
    00000000話費760元、0000000000話費760元、0000000000話
    費6307元、0000000000話費6307元、0000000000話費2342元
    、0000000000話費2336元、0000000000話費7119元、000000
    0000話費1138元、0000000000話費4052元、0000000000話費
    2707元、0000000000話費823元0000000000話費8736元00000
    00000話費2342元、0000000000話費2336元，0000000000話
    費2298元000 0000000話費2829元、0000000000話費746元、
    0000000000話費5613元、0000000000話費746元、000000000
    0話費13165元）。(2)庚○○因為甲○○、丙○○申辦上開行
    動電話門號而取得其等之身分證影本資料，另又向偽造證件
    集團不法分子乙○○取得來路不明之戊○○身分證影本後，
    基於行使偽造私文書、詐欺取財、詐欺得利之概括犯意，未
    經甲○○、丙○○、戊○○之同意，連續為附表所示之申辦
    行動電話門號偽造文書行為，再利用不知情之通訊行業者王
    騫，將其所偽造之文件送交各電信公司承辦人員而行使之，
    並以此為施用詐術之方法，致上開承辦人員因而陷於錯誤，
    核發交付附表所示行動電話門號卡予庚○○，嗣並提供庚○○使用該等行動電話門號卡通信之電信服務，庚○○因而詐
    得免費通信之利益（各門號使用費用金額為：0000000000話
    費1043元、0000000000話費1043元、0000000000話費1043元
    、0000000000話費1043元0000000000話費6238元、00000000
    00話費238元、0000000000話費238元、0000000000話費238
    元、0000000000話費238元、0000000000話費78元、0000000
    000話費2811元、0000000000話費252元、0000000000話費21
    0元、0000000000話費2376元），足以生損害於甲○○、丙○○、戊○○、遠傳公司及台灣大哥大公司。
二、案經雲林縣警察局斗六分局報告臺灣雲林地方法院檢察署檢
    察官呈請臺灣高等法院檢察署檢察長核轉及臺中縣警察局移
    送臺灣臺中地方法院檢察署檢察官偵查起訴。
    理    由
一、按現行刑事訴訟法為保障被告之反對詰問權，排除具有虛偽
    危險性之傳聞證據，以求實體真實之發見，於該法第159條
    第1項明定被告以外之人於審判外之言詞或書面陳述，除法
    律有規定者外，不得作為證據。又被告以外之人於審判外之
    陳述，雖不符前4條之規定（即刑事訴訟法第159條之1至同
    條之4），而經當事人於審判程序同意作為證據，法院審酌
    該言詞陳述或書面陳述作成時之情況，認為適當者，亦得為
    證據；當事人、代理人或辯護人於法院調查證據時，知有第
    150條第1項不得為證據之情形，而未於言詞辯論終結前聲明
    異議者，視為有前項之同意，刑事訴訟法第159條之5定有明
    文。本案檢察官、被告並未就卷內證據資料之證據能力有所
    爭執，且迄於言詞辯論終結前，均未主張有刑事訴訟法第15
    9條第1項不得為證據之情形，是應認已同意卷內證據均得作
    為證據，且經本院審酌後，認無不適當之情形，應認本案調
    查之卷內證據均有證據能力，合先敘明。
二、訊據被告矢口否認上開犯行，辯稱：我是有為己○○、丙○○、甲○○、戊○○申辦行動電話門號，但當時我是徵得這
    些人的同意才幫他們申辦，有些門號申請書是他們自己填的
    ，有些是我幫他們填的，當時我是跟己○○、丙○○、甲○○說一個人可以辦五個門號，達到五個門號會有獎金，我會
    拿獎金給她們，到時候多的門號她們不要可以退掉。其中有
    人後來就保留一個門號，其他的門號都退還給我，我把他們
    退回來的門號交給乙○○，因為乙○○說他認識一個計程車
    司機，可以把門號退回去，不會有違約金的問題，是後來己○○等人告訴我說他們的門號被盜打，我才知道云云。
三、經查，上開犯罪事實，有證人己○○、甲○○、丙○○於警
    詢、偵查及審理時之證詞，證人戊○○、王騫於警詢、偵查
    時之證詞，及卷附行動電話門號卡送貨單、台灣大哥大公司
    、遠傳公司、和信公司檢送之本案所有相關行動電話門號之
    申請書、同意書、繳費及欠款明細等資料可資證明。關於犯
    罪事實欄一(1)所載被告侵占他人行動電話門號卡並予以盜用
    之事實，被告雖辯稱其係將該等門號卡交予乙○○退回云云
    。惟被告業供稱乙○○乃一偽造身分證、扣繳憑單向銀行詐
    貸款項之不法份子等語，其於偵查中並有提出乙○○所提供
    之偽造不實扣繳憑單（見臺灣臺中地方法院檢察署90年度偵
    字第13261號卷第56頁）；證人蔡文順於偵查中亦證稱：其
    因被告之介紹而認識乙○○，乙○○曾提供偽造之扣繳憑單
    供其申辦銀行貸款等語，其於偵查中並有提出乙○○所提供
    之偽造不實扣繳憑單（見臺灣臺中地方法院檢察署90年度偵
    字第13261號卷第103頁）；證人即案發期間被告同居女友丁○○於審理時亦證稱：當時被告應該是有跟一些偽造證件集
    團的人交往等語。又乙○○為通緝犯，迄今未緝獲之事實，
    有臺灣高等法院被告前案紀錄表在卷可憑。被告為從事代辦
    行動電話門號業務之人，具有基本智識經驗，當知退回行動
    電話門號卡應循正常管道辦理，如洽原發卡電信公司或至授
    權之經銷商等門市據點辦理，豈可任意將大量之代辦行動電
    話門號卡，交付予偽造證件、詐貸集團之不法份子乙○○，
    而相信其會循規蹈矩地將此等具有重要性之個人識別通訊工
    具退回原發卡電信公司？被告所辯，顯屬無稽，不足為採。
    關於犯罪事實欄一(2)所載被告冒用他人名義申辦詐領行動電
    話門號卡使用之事實，被告雖辯稱其有徵得申辦名義人之同
    意云云。惟甲○○、丙○○於本院審理時已明確結稱：其等
    並未授權被告申辦如附表編號一、二所示之遠傳公司行動電
    話門號，相關門號申請書上之簽名亦非其等所為等語。經核
    該等遠傳公司門號申請書上之簽名，確與甲○○、丙○○於
    台灣大哥大公司、和信公司行動電話門號申請書上之簽名不
    同，被告若確有徵得其等二人之同意申辦遠傳公司門號，儘
    可如台灣大哥大公司、和信公司門號部分，請求甲○○、丙○○親自於申請書上簽名，而不應獨漏遠傳部分之本人簽名
    。被告既未取得本人簽名確認之申請書，亦無其他經授權申
    辦之證明文件，復未將申領所得之行動電話門號卡交付申辦
    名義人，僅一再空言辯稱其有徵得本人同意申辦此部分門號
    ，自無可採。至於己○○於本院審理時雖曾證稱其未授權被
    告為其申辦遠傳公司行動電話門號，卷附0000000000、0000
    000000、0000000000等遠傳公司「行動電話服務申請書」申
    請人簽名欄內之簽名並非其所簽具等語，惟己○○實際上有
    挑選使用0000000000此一遠傳公司行動電話門號卡，此門號
    之使用及繳款紀錄均正常，此經己○○證實並有相關繳款明
    細在卷可憑，則己○○若未曾授權被告為其申辦遠傳公司行
    動電話門號，何以會選用該公司門號，且經長期使用繳款，
    均無異議？故本院就己○○之遠傳公司行動電話門號部分，
    認定被告應有徵得己○○之授權申辦，僅係之後將00000000
    00、0000000000門號卡予以侵占入己並盜用。至於戊○○部
    分，被告於警詢、偵訊時辯稱：戊○○的國民身分證影本、
    在職證明、門號申請書、同意書都是乙○○拿給我的，乙○○說門號申請書是戊○○親自簽名捺印，要我拿去申請門號
    云云。惟如前述，被告明知乙○○乃從事偽造證件、詐貸款
    項之人，其豈會相信此等不法之徒所言為真？況如附表編號
    三所示以戊○○名義申辦之台灣大哥大公司門號相關文件簽
    名，即1份同意書立書人簽名蓋手印欄內、5份行動電話服務
    申請書申請人簽章欄內之「戊○○」指紋共6枚，經鑑定結
    果，係同一枚指紋，將此枚指紋輸入電腦系統比對並經人工
    確認結果，發現與檔存被告指紋卡之右小指指紋相符，此有
    內政部警政署刑事警察局鑑驗書在卷可稽。足徵被告所辯戊○○申辦門號文件係戊○○本人親自簽捺一節不實。被告從
    不法之徒處取得來路不明之他人身分證影本，復未經該他人
    同意或授權，偽捺他人指印於申辦門號文件上，提出行使而
    申領5個行動電話門號卡，其有冒名申辦詐領行動電話門號
    卡使用之事實，極為明確，其所辯顯屬卸責之詞。又前揭內
    政部警政署刑事警察局鑑驗書，業另載明上開以戊○○名義
    申辦之台灣大哥大公司門號相關文件中之指紋，並未發現與
    乙○○、戊○○指紋相符者，故被告請求調查上開申請文件
    上是否有乙○○指紋一節，核無調查之必要。綜上所述，本
    件事證明確，被告犯行足堪認定，應依法論科。
四、被告行為後，刑法業於95年7月1日修正施行，茲將新舊法比
    較適用說明如下：修正後刑法第2條第1項規定，已將新舊法
    律適用之「從新從輕」原則，改採「從舊從輕」原則，而此
    規定僅係規範行為後法律變更所生新舊法律比較適用之準據
    法，並非實體刑罰法律，自不生行為後法律變更之比較適用
    之問題，應逕行適用新法第2條第1項之規定，為「從舊從輕
    」之比較。被告行為後，刑法第56條連續犯之規定，業於95
    年7月1日修正刪除施行，則被告之犯行，因行為後新法業已
    刪除連續犯之規定，此刪除雖非犯罪構成要件之變更，但顯
    已影響行為人刑罰之法律效果，自屬法律有變更，則依修正
    後之刑法第2條第1項前段，比較新、舊法結果，仍應適用較
    有利於被告之行為時法律即舊法論以連續犯。被告行為後，
    刑法第55條後段牽連犯之規定，業經修正刪除，此刪除雖非
    犯罪構成要件之變更，但顯已影響行為人刑罰之法律效果，
    自屬法律有變更，依新法第2條第1項規定，比較新、舊法結
    果，應適用較有利於被告之行為時法律即舊法論以牽連犯。
五、核被告如犯罪事實欄一(1)所為，係犯刑法第336條第2項之業
    務侵占罪（將為他人代辦取得之行動電話門號卡侵占入己）
    、電信法第56條第1項盜用他人電信設備通信罪（使用他人
    之行動電話門號卡通信）。被告先後多次業務侵占、多次盜
    用他人電信設備通信犯行，各時間緊接，犯罪構成要件相同
    ，顯係各基於概括犯意反覆為之，均應依修正前刑法第56條
    連續犯規定論以一罪，並依法加重其刑。被告所犯連續業務
    侵占罪及連續盜用他人電信設備通信罪之間，有方法目的之
    牽連關係，應依修正前刑法第55條牽連犯規定，從一重之連
    續業務侵占罪處斷。被告如犯罪事實欄一(2)所為，係犯刑法
    第216條、第210條之行使偽造私文書罪（以偽造之文件申辦
    行動電話門號）、刑法第339條第1項詐欺取財罪（詐領行動
    電話門號卡）、刑法第339條第2項之詐欺得利罪（詐得免費
    通信之利益）。按電信法第56條第1項之罪，係以「意圖為
    自己或第三人不法之利益，以有線、無線或其他電磁方式，
    盜接或盜用他人電信設備通信者」，為構成要件，依原判決
    事實欄一所載，被告與共犯陳○琪假冒他人名義請領取得之
    行動電話門號，係電信公司依領用人之申請而准予發給使用
    ，並非第三人（被害人）已取得使用權之電信設備，被告及
    共犯使用該行動電話門號通信之行為，能否謂與「盜接或盜
    用他人電信設備通信」之要件相當，非無研求餘地，最高法
    院著有93年度台上字第2586號、94年度台上字第7417號判決
    意旨可供參照。故本件被告冒名申領使用之行動電話門號卡
    ，並非被冒名者已取得使用權之電信設備，被告使用該等行
    動電話門號卡通信，依上開說明，應與電信法第56條第1項
    之構成要件不合，而應論以刑法第339條第2項之詐欺得利罪
    ，附予說明。被告利用不知情之通訊行業者王騫，將其所偽
    造之文件送交各電信公司承辦人員而行使之，故其行使偽造
    私文書犯行係屬間接正犯。又被告如附表所示偽造署押行為
    ，為偽造私文書之階段行為，偽造之低度行為，為高度之行
    使行為所吸收，均不另論罪。另被告先後多次行使偽造私文
    書、多次詐欺取財、多次詐欺得利犯行，各時間緊接，犯罪
    構成要件相同，顯係各基於概括犯意反覆為之，均應依修正
    前刑法第56條連續犯規定論以一罪，並依法加重其刑。被告
    所犯連續行使偽造私文書罪、連續詐欺取財罪、連續詐欺得
    利罪，各罪之間有方法目的之牽連關係，應依修正前刑法第
    55條牽連犯規定，從一重之連續行使偽造私文書罪處斷。再
    被告有如犯罪事實欄所載曾受有期徒刑執行完畢之前科，此
    有臺灣臺中地方法院檢察署刑案資料查註紀錄表及臺灣高等
    法院被告全國前案紀錄表各一份在卷足憑，其於5年以內故
    意再犯本件有期徒刑以上之連續業務侵占、連續行使偽造私
    文書二罪，均為累犯，各應依刑法第47條第1項之規定，遞
    加重其刑。被告所犯二罪，犯意各別、行為互殊，應分論併
    罰。被告行為後，中華民國96年罪犯減刑條例於96年7月16
    日公布施行，該條例第5條規定「本條例施行前，經通緝而
    未於中華民國96年12月31日以前自動歸案接受偵查、審判或
    執行者，不得依本條例減刑。」，查本件被告於93年2月17
    日遭本院通緝，於97年1月7日始行緝獲，此有本院通緝書及
    歸案證明書各一份在卷可稽，是本件即無減刑之適用，附此
    敘明。爰審酌被告有如犯罪事實欄所載之前科，素行不佳，
    從事代辦行動電話門號卡業務，未能忠於所託，任意侵占客
    戶申辦之門號卡並予盜用，及冒名申領門號卡使用，危害交
    易秩序，行為殊不可取，犯後復飾詞卸責，並無悔意，及尚
    未與被害人達成和解賠償損害等一切情狀，各量處如主文所
    示之刑，並定其應執行刑，以資懲儆。如附表所示偽造之署
    押，均應依刑法第219條規定沒收之。
六、公訴意旨另以：被告於90年5月初某日，於乙○○前往其位
    於台中市○○鄉○○路169巷58號住處時，意圖為自己不法
    之所有，趁乙○○不注意之際，竊取乙○○放在皮包內之戊○○身分證影本，因認被告此部分另涉有刑法第320條第1項
    之竊盜罪嫌。經查，乙○○於偵查中證稱：戊○○是要辦信
    用卡而將其身分證影本交給伊，但後來沒辦成，伊曾到被告
    家中，伊推測戊○○身分證影本是被告趁伊不主意時拿走的
    等語。公訴人認定被告有上開竊盜犯嫌，主要即依據乙○○
    此等不利於被告之證詞。惟關於乙○○乃一提供偽造證件、
    詐貸款項不法份子之事證，業於前詳述，故本院認戊○○身
    分證影本，應如被告所辯，係乙○○主動提供交付之。至於
    乙○○於偵查所言不利被告部分，極可能為乙○○迴護自身
    之詞，不足採信。此外，復查無其他證據足以證明被告確有
    公訴人所指此部分竊盜犯行，惟公訴意旨認此部分與前揭經
    本院論罪科刑之罪間有方法目的之牽連關係，屬裁判上之一
    罪，爰不另為無罪之諭知。
據上論斷，應依刑事訴訟法第299條第1項前段，電信法第56條第
1項，刑法第2條第1項、第11條、第56條（修正前）、第216條、
第210條、第336條第2項、第339條第1項、第2項、第55條（修正
前）、第47條第1項、第51條第5款、第219條，刑法施行法第1條
之1，判決如主文。
中    華    民    國    97    年    10    月    29    日
                  刑事第12庭  審判長法  官  莊深淵
                                    法  官  廖慧如
                                    法  官  蔡建興
上正本證明與原本無異。
如不服本判決，應於收受送達後10日內向本院提出上訴書狀（應
敘述具體理由並附繕本）。
上訴書狀如未敘述理由，應於上訴期間屆滿後20日內補提理由書
於本院。
                                    書記官  黃英寬
中    華    民    國    97    年    10    月    29    日
附錄論罪科刑法條
電信法第56條第1項：
意圖為自己或第三人不法之利益，以有線、無線或其他電磁方式
，盜接或盜用他人電信設備通信者，處五年以下有期徒刑、得併
科新臺幣150萬元以下罰金。
中華民國刑法第216條
行使第210條至第215條之文書者，依偽造、變造文書或登載不實
事項或使登載不實事項之規定處斷。
中華民國刑法第210條
偽造、變造私文書，足以生損害於公眾或他人者，處5年以下有
期徒刑。
中華民國刑法第336條
對於公務上或因公益所持有之物，犯前條第1項之罪者，處1年以
上7年以下有期徒刑，得併科5千元以下罰金。
對於業務上所持有之物，犯前條第1項之罪者，處6月以上5年以
下有期徒刑，得併科3千元以下罰金。
前二項之未遂犯罰之。
中華民國刑法第339條
意圖為自己或第三人不法之所有，以詐術使人將本人或第三人之
物交付者，處5年以下有期徒刑、拘役或科或併科1千元以下罰金
。
以前項方法得財產上不法之利益或使第三人得之者，亦同。
前二項之未遂犯罰之。
附表：
一、於90年4月30日，冒用甲○○名義，向遠傳公司申辦0000000
    000、0000000000、0000000000、0000000000號行動電話門
    號，而在4份遠傳公司「行動電話服務申請書」申請人簽名
    欄內，各偽簽「甲○○」之簽名1枚，而偽造用以表示甲○○本人申請辦理行動電話服務意思之私文書。
二、於90年4月30日，冒用丙○○名義，向遠傳公司申辦0000000
    000、0000000000、0000000000、0000000000、0000000000
    號行動電話門號，而在5份遠傳公司「行動電話服務申請書
    」申請人簽名欄內，各偽簽「丙○○」之簽名1枚，而偽造
    用以表示丙○○本人申請辦理行動電話服務意思之私文書。
三、於90年5月14日，冒用戊○○名義，向台灣大哥大公司申辦
    0000000000、0000000000、0000000000、0000000000、0000
    000000號行動電話門號，而在1份同意書立書人簽名蓋手印
    欄內，及5份台灣大哥大公司「行動電話服務申請書」申請
    人簽章欄內，各偽造「戊○○」之簽名1枚及指印1枚，而偽
    造用以表示戊○○本人申請辦理行動電話服務意思之私文書
    。


司法院資訊處製作；財團法人民間司法改革基金會備份。
